【裁判字號】    98,交聲更,32
【裁判日期】    990208
【裁判案由】    交管條例聲異
【裁判全文】
臺灣板橋地方法院交通事件裁定        98年度交聲更字第32號
原處分機關  臺北市交通事件裁決所
異  議  人
即受處分人  甲○○
上列異議人即受處分人因違反道路交通管理處罰條例案件，對於
臺北市交通事件裁決所於民國98年3 月19日所為之北市裁罰字第
裁22-A1A131919號裁決處分聲明異議，本院於98年5 月26日以98
年度交聲字第891 號裁定後，異議人不服，提起抗告，經臺灣高
等法院於98年8 月28日以98年度交抗字第1690號裁定將原裁定撤
銷，發回本院更為裁定如下：
    主  文
原處分撤銷。
甲○○不罰。
    理  由
一、原處分意旨略以：異議人即受處分人甲○○於民國97年12月
    11日23時15分許，駕駛車牌號碼482-EU號營業小客車，行經
    臺北市○○街與桂林路路口時，因有「轉彎車不讓直行車先
    行」及「違反道路交通安全規則肇事致人受傷」等違規，為
    臺北市政府警察局交通警察大隊員警掣單舉發，嗣經異議人
    申訴，原處分機關函查結果，認異議人確有前述違規事由，
    爰依道路交通管理處罰條例第48條第1 項第6 款、第63條第
    1 項第1 款（裁決書漏載第1 項第1 款）、第61條第3 項規
    定，裁處受處分人罰鍰新臺幣9 百元，並各記違規點數1 點
    、3 點。
二、異議意旨略以：伊於上揭時間駕車行經臺北市○○路欲左轉
    昆明街時，當時號誌為綠燈，伊乃通過路口停止線暫停待轉
    ，並禮讓直行車優先通行，惟因該路口設有左轉標誌，但無
    左轉指示號誌，如需左轉必須等待號誌變為紅燈，才能安全
    通過，故伊於號誌變為紅燈時，始左轉，豈料此時卻遭從對
    向騎乘車牌號碼GIS-150 號重型機車之李兆基闖紅燈並超速
    擦撞，李兆基雖因而受有手腳多處擦傷，但此係李兆基騎車
    違規侵犯其路權所致，伊當時左轉車速僅5 公里，如何能將
    車禍歸咎於伊，而對伊裁罰？為此聲明異議，請求撤銷原處
    分等語。
三、按汽車行駛至交岔路口，轉彎車應讓直行車先行，道路交通
    安全規則第102 條第1 項第7 款定有明文。次按汽車駕駛人
    轉彎時，轉彎車不讓直行車先行者，處新臺幣6 百元以上1
    千8 百元以下罰鍰，並記違規點數1 點；又汽車駕駛人，駕
    駛汽車違反道路交通安全規則，因而肇事致人受傷者，記違
    規點數3 點，道路交通管理處罰條例第48條第1 項第6 款、
    第63條第1 項第1 款、第61條第3 項亦分別定有明文。末按
    行政罰係以行政義務之違反，為其可罰性之依據，其仍以就
    行為人違反行政義務之不法行為加以非難、制裁作為其裁罰
    性之基礎，故依行政罰法第7 條第1 項規定，應以行為人之
    不法行為係出於故意或過失者為限，始加以處罰。
四、本件異議人於上開時、地，駕駛車牌號碼482-EU號營業小客
    車，與李兆基所騎乘之車牌號碼GIS-150 號重型機車發生碰
    撞乙情，固為異議人所不否認，並有道路交通事故現場圖、
    臺北市政府警察局萬華分局交通分隊交通事故談話紀錄表附
    卷可稽，惟查：
  (一)按道路交通管理處罰條例及道路交通安全規則有關「讓車」
    之規定，旨在確認行車順序及劃分道路路權，以維護交通往
    來之安全，據此，左轉彎車應禮讓直行車先行規定之前提，
    須直行車仍享有「路權」；換言之，如直行車已失去通行路
    權，即無所謂轉彎車應禮讓直行車規定之適用。經查，異議
    人於本院調查時陳稱：當時伊看到對向車道號誌（即桂林路
    上之號誌燈）已經變成紅燈，並確認昆明街之車輛尚未起步
    ，始左轉昆明街等語（見本院99年1 月27日訊問筆錄）；又
    車禍相對人李兆基於警詢時陳稱：伊於上述時地沿桂林路行
    駛外側車道，東往西直行至肇事處，當時在停止線，東西的
    號誌為黃燈，過了停止線變紅燈，伊看到A 車（即異議人之
    車輛）沿桂林路行駛對向車道之內側車道西往東行駛，欲在
    昆明街口左轉往北，…等語（見本院98年度交聲字第891 號
    卷第19頁），則在車禍相對人李兆基似有闖黃燈，甚至闖紅
    燈之情形下，是否能認直行車仍享有優先路權，即有斟酌之
    餘地；再本件事故發生路口之監視器並未拍攝到號誌運作情
    形，有臺北市政府警察局交通警察大隊道路交通事故初步分
    析研判表在卷可按，是單憑本件異議人及車禍相對人之陳述
    ，尚無法遽認本件路權之歸屬；換言之，本件異議人左轉時
    是否仍須禮讓直行之相對人，即有疑義。
  (二)又異議人於警詢中供稱：伊於上述時地沿桂林路行駛內側第
    1 車道（左轉車道），西往東欲在昆明街左轉往北，當時東
    西向號誌是綠燈，因當時對向車多，所以伊在肇事處停等，
    待東西向號誌變紅燈，才起步左轉，突然B 車（即車禍相對
    人之車輛）沿桂林路外側車道東往西方向衝出來，B 車速度
    很快，伊當時行車時速只有大約5 公里左右等語（見本院98
    年度交聲字第891 號卷第18頁），核與車禍相對人李兆基於
    警詢時陳稱：…，伊看到A 車（即異議人之車輛）沿桂林路
    行駛對向車道之內側車道西往東逆向行駛，欲在昆明街口左
    轉往北，當伊看到時，A 車是慢速行駛，伊以為A 車會讓伊
    ，所以伊就持續直行，並向右靠希望能閃過A 車，當時A 車
    有打方向燈，伊當時行車時速約5 、60公里左右等語（見本
    院98年度交聲字第891 號卷第19頁）相符，足見異議人駕駛
    系爭車輛進入系爭交岔路口時確係速度緩慢；再觀諸兩車車
    損情形為：A 車之左前保險桿撞痕、左前車燈破，B 車之左
    後車殼破、前車頭撞痕、右側車身倒地擦痕，有臺北市政府
    警察局萬華分局交通分隊道路交通事故補充資料表1 紙在院
    可參，是本件車禍雙方車損應係因李兆基騎乘系爭機車高速
    撞擊所致，則異議人所辯進入路口時已注意來車並減速行駛
    ，但因相對人之機車超速行駛致伊無從適時察覺，並非伊爭
    道行駛不讓直行車先行等語，即屬有據。本院衡之事故發生
    當時情況，並綜合前揭各項事證以觀，認本件異議人既已於
    進入系爭路口前注意四周來車並減速行駛，自當無從預見相
    對人之機車會高速自對向車道駛來，而預先為必要之行為，
    是此顯已超出一般人所能預見之範圍，異議人實無從採取防
    範措施，從而，本件異議人應無何故意或過失可言。
五、綜上所述，本件既查無其他積極證據足以證明受處分人左轉
    彎未禮讓有「優先路權」之直行車；且受處分人就車禍事故
    之發生亦難謂有故意或過失，自應為對受處分人有利之認定
    。原處分機關未予詳查，遽對受處分人為前開裁決，自有未
    洽。從而，本件異議為有理由，自應由本院將原處分撤銷，
    改諭知異議人不罰，以期適法。
據上論斷，應依道路交通案件處理辦法第20條，裁定如主文。
中    華    民    國    99    年     2     月    8    日
                       交通法庭  法  官  陳正偉
上列正本證明與原本無異。
如不服本裁定，應於裁定送達後五日內敘明抗告理由，向本院提
出抗告狀。
                                 書記官  江文彬
中    華    民    國    99    年    2     月    8     日

司法院資訊處製作；財團法人民間司法改革基金會備份。
